最高法院刑事判決　　　　　　九十六年度台上字第七六０四號
上　訴　人　甲○○
選任辯護人　曾柏暠律師
上列上訴人因偽造文書案件，不服臺灣高等法院臺南分院中華民
國九十六年二月二十七日第二審更審判決（九十五年度重上更(一)
字第四九一號，起訴案號：臺灣嘉義地方法院檢察署九十一年度
偵字第五八七四號），提起上訴，本院判決如下：
    主  文
原判決撤銷，發回臺灣高等法院臺南分院。
    理　由
本件原判決維持第一審論處上訴人甲○○連續公務員明知為不實
之事項，而登載於職務上所掌之公文書，足以生損害於公眾罪刑
（處有期徒刑一年三月），駁回上訴人在第二審之上訴；固非無
見。
惟查：一、刑事訴訟法第三百六十八條所謂第二審法院認為上訴
無理由者，應以判決駁回之，係指第一審判決與第二審審理結果
所應為之判決相同而言。第二審法院認定之犯罪事實，如與第一
審所認定者不同，即屬上訴有理由，應將第一審判決撤銷改判，
不能仍予維持而駁回其上訴。本件第一審判決認定之事實係：「
甲○○自民國八十四年四月一日起，明知陳昌（已死亡）未經核
准，擅自在該第三十七林班（指行政院農業委員會林務局嘉義林
區管理處〈下稱嘉義林管處〉大埔事業區第三十七林班）西南側
之土地上，鋪設長約四百六十五公尺，入口寬約四點七公尺，其
餘約寬二至三公尺之水泥路面道路一條，又設置面積約五坪餘之
鐵皮工寮一棟及鐵製水塔一座，復墾植面積約一點七六公頃之茶
園等情，竟基於概括之犯意，平均每三月即在其職務上所掌之『
護管報告表』上登載『未發現不法情事』之不實事項一次，足以
生損害於嘉義林管處對於林務管理之正確性」等情（原審上訴卷
第七頁至第八頁）；而原判決係認定：「甲○○……竟基於概括
之犯意，平均每半月即在其職務上所掌之『護管報告表』上登載
『未發現不法情事』之不實事項一次（如原判決附表所示），足
以生損害於嘉義林管處對於林務管理之正確性」等情（原判決正
本第一頁）；是原判決認定之犯罪事實，與第一審所認定者不同
，竟不予撤銷改判，仍予以維持而駁回上訴人在第二審之上訴，
自有適用法則不當之違誤。二、有罪之判決書，其所記載之事實
及理由，前後必須互相一致，否則即屬理由矛盾，其判決當然違
背法令。原判決事實認定上訴人係自八十四年四月一日起，基於
概括之犯意，平均每半月即在其職務上所掌之「護管報告表」上
登載「未發現不法情事」之不實事項一次（詳如原判決附表所示
），足以生損害於嘉義林管處對於林務管理之正確性等情。但依
原判決附表所示，其編號一至四之「日期」欄分別為：「84．03
．04」、「84．03．11」、「84．03．16」、「84．03．28」（
原判決附表第一頁），均在八十四年四月一日以前，是原判決事
實欄之記載前後不一，有判決理由矛盾之違法。三、原判決事實
認定上訴人係自八十四年四月一日起平均每半月在職務上所掌之
「護管報告表」上為不實之登載一次，於理由欄三、九、說明：
「證人即自被告交接第三十七林班巡視任務之鄭宏傑到庭證稱，
其花費三個月始查得案外人陳昌之前開墾植及設置，基此，倘使
案外人陳昌最遲於八十三年底墾植及設置，則該等情事最早應於
三個月後，即八十四年四月一日起始得發覺，且平均每三月即能
巡視該處一次」、「倘使案外人陳昌係於八十三年底墾植及設置
，則最早應於八十四年四月一日起始能得知是項墾植及設置，不
能排除被告自八十二、三年起至八十四年三月三十一日止之期間
內無從知悉上開違規之可能性」（原判決正本第三頁、第八頁）
。即原判決似係以陳昌於八十三年年底擅自墾植及設置工作物，
而上訴人須花三個月始能查知，因認上訴人係自八十四年四月一
日起即已查知，而竟平均每半月在職務上所掌之「護管報告表」
上為不實之「未發現不法情事」之記載；然原判決於理由欄五、
說明：「據於八十三年一月一日起至八十四年二月二十八日止，
與被告聯合巡視第三十七林班之證人尤添登、蘇維世到庭證稱：
『當時聯合巡視期間曾去過該處，但並未發現有該道路』等語。
而後自八十四年三月一日起至八十七年十一月十五日止，均由被
告一人巡視，有嘉義林管處所提供之龍美工作站歷任巡視人員名
冊在卷可佐。顯見上開道路於被告與證人尤添登、蘇維世等聯合
巡視期間，尚未設置」（原判決正本第五頁）。即說明陳昌於上
訴人與尤添登、蘇維世聯合巡視之期間即在八十四年二月二十八
日之前，應尚未擅自墾植及設置工作物，但此與上開原判決理由
欄三、九、說明陳昌係在八十三年年底擅自墾植及設置工作物，
並據此推算上訴人係自八十四年四月一日起故意為不實之登載；
其前後論述不一，自有判決理由矛盾之違法。又原判決係以陳昌
擅自墾植及設置工作物後，上訴人至少須花三個月始能清查得知
；倘屬無訛，則陳昌係於何時擅自墾植及設置工作物，與認定上
訴人係自何時起故意為不實之登載有關，自應予以釐清。另原判
決以證人鄭宏傑證稱其花三個月清查始得知陳昌有擅自墾植及設
置工作物，因而為上訴人不利之認定，但鄭宏傑如何清查而得知
？此與判斷上訴人是否係明知為不實之事項而故意登載於職務上
所掌之文書有關，原判決未詳為說明，亦有理由不備之違法。綜
上，應認原判決仍有撤銷發回之原因。原判決其他有裁判上一罪
關係部分，基於審判不可分原則，應一併發回。
據上論結，應依刑事訴訟法第三百九十七條、第四百零一條，判
決如主文。
中　　華　　民　　國　九十六　年　 十二 　月　二十八　日
                      最高法院刑事第十一庭
                          審判長法官  林　永　茂
                                法官  蘇　振　堂
                                法官  蕭　仰　歸
                                法官  何　菁　莪
                                法官  郭　毓　洲
      本件正本證明與原本無異
                                      書  記  官
中　　華　　民　　國　九十七　年    一  　月　　三　　日
                                                    Ａ
